【裁判字號】    95,訴緝,30
【裁判日期】    950731
【裁判案由】    違反稅捐稽徵法等
【裁判全文】
臺灣屏東地方法院刑事判決              95年度訴緝字第30號
公  訴  人  臺灣屏東地方法院檢察署檢察官
被      告  甲○
            乙○○○
上列被告因違反稅捐稽徵法等案件，經檢察官提起公訴（84年度
偵字第741號），本院判決如下：
    主  文
本件免訴。
    理  由
一、公訴意旨：如附件之起訴書所載。
二、按案件時效已完成者，應諭知免訴之判決，刑事訴訟法第30
    2 條第2 款定有明文。次按被告行為後，刑法第80條、第83
    條關於追訴權時效期間、停止之規定，業已於民國94年2 月
    2 日修正公布，並於95年7 月1 日施行。現行刑法第2 條第
    1 項規定：「行為後法律有變更者，適用行為時之法律。但
    行為後之法律有利於行為人者，適用最有利於行為人之法律
    」，因追訴權時效期間之長、短，攸關行為人是否受刑事追
    訴或處罰，而追訴權時效完成者，依刑事訴訟法第302 條第
    2 款規定應諭知免訴判決，而免訴判決為實體判決，故關於
    追訴時效期間之修正，應屬實體刑罰法律變更，而有刑法第
    2 條第1 項規定之適用，合先敘明。
三、查修正前刑法第80條規定：「追訴權，因左列期間內不行使
    而消滅：一、死刑、無期徒刑或10年以上有期徒刑者，20年
    。二、3 年以上10年未滿有期徒刑者，10年。三、1 年以上
    3 年未滿有期徒刑者，5 年。四、1 年未滿有期徒刑者，3
    年。五、拘役或罰金者，1 年。前項期間自犯罪成立之日起
    算。但犯罪行為有連續或繼續之狀態者，自行為終了之日起
    算」、修正前刑法第83條規定：「追訴權之時效，如依法律
    之規定，偵查、起訴或審判程序，不能開始或繼續時，停止
    其進行。前項時效停止，自停止原因消滅之日起，與停止前
    已經過之期間，一併計算。停止原因繼續存在時，如達於第
    80條第1 項各款所定期間4 分之1 者，其停止原因消滅」；
    而修正後刑法第80條則規定：「追訴權，因下列期間內未起
    訴而消滅：一、犯最重本刑為死刑、無期徒刑或10年以上有
    期徒刑之罪者，30年。二、犯最重本刑為3 年以上10年未滿
    有期徒刑之罪者，20年。三、犯最重本刑為1 年以上3 年未
    滿有期徒刑之罪者，10年。四、犯最重本刑為1 年未滿有期
    徒刑、拘役或罰金之罪者，5 年。前項期間自犯罪成立之日
    起算。但犯罪行為有繼續之狀態者，自行為終了之日起算」
    、修正後刑法第83條規定：「追訴權之時效，因起訴而停止
    進行。依法應停止偵查或因犯罪行為人逃匿而通緝者，亦同
    。前項時效之停止進行，有下列情形之一者，其停止原因視
    為消滅：一、諭知公訴不受理判決確定，或因程序上理由終
    結自訴確定者。二、審判程序依法律之規定或因被告逃匿而
    通緝，不能開始或繼續，而其期間已達第80條第1 項各款所
    定期間4 分之1 者。三、依第一項後段規定停止偵查或通緝
    ，而其期間已達第80條第1 項各款所定期間4 分之1 者。前
    二項之時效，自停止原因消滅之日起，與停止前已經過之期
    間，一併計算」，本件被告甲○、乙○○○所違反稅捐稽徵
    法第41條之逃漏稅捐罪，其法定本刑最重者為有期徒刑5 年
    ，其追訴權時效期間，依修正前刑法第80條第1 項第2 款規
    定為10年，是依修正前刑法第80條第1 項第2 款及第83條規
    定，其追訴權時效如依法律之規定，偵查、起訴或審判之程
    序，不能開始或繼續時，停止其進行，其時效之停止，自停
    止原因消滅之日起與停止前巳經過之期間，一併計算，停止
    原因繼續存在之期間，如達於上開10年追訴權時效期間4 分
    之1 （即2 年6 月）時，其停止原因視為消滅，故依上開修
    正前刑法規定，本件追訴權時效加計4 分之1 停止期間為12
    年6 月；而依修正後刑法第80條第1 項第2 款規定，其追訴
    權時效為20年，加計追訴權之時效，因起訴而停止進行，或
    依法應停止偵查或因犯罪行為人逃匿而通緝者停止進行之期
    間，停止原因繼續存在之期間，如達於上開20年追訴權時效
    期間4 分之1 （即5 年）時，其停止原因視為消滅，則依修
    正後刑法第80條第1 項第2 款及第83條規定，本件追訴權時
    效加計4 分之1 停止期間即為25年，茲經比較新舊法之結果
    ，自以修正前刑法上開規定，對於被告2 人有利，依刑法第
    2 條第1 項規定，本件自應適用被告行為時之上開修正前刑
    法規定。
四、公訴人認被告甲○、乙○○○2 人，均係涉違反稅捐稽徵法
    第41條逃漏稅捐罪嫌，經查該罪名最高法定刑為有期徒刑 5
    年，其追訴權時效期間，依修正前刑法（下同）第80條第 1
    項第2 款規定為10年，已如前述，被告2 人經檢察官於83年
    9 月6 日開始實施偵查，且經偵查終結繫屬本院審理，迄本
    院於84年8 月10日發布通緝日止之期間（此期間不生時效進
    行之問題），再加計因被告2 人通緝，致本案審判程序不能
    開始，而停止追訴權時效進行持續所達上開追訴權時間之 4
    分之1 期間（即2 年6 月），並扣除檢察官於84年2 月28日
    提起公訴至同年4 月26日繫屬於本院之期間，被告2 人所違
    犯前開稅捐稽徵法第41條之逃漏稅捐罪之追訴權時效均應至
    95年3 月23日完成，惟被告2 人迄今仍未緝獲歸案，其2 人
    所犯上開逃漏稅捐罪之追訴權自已因時效完成而消滅，揆諸
    前揭說明，爰均不經言詞辯論，逕為諭知免訴判決。
據上論斷，應依刑事訴訟法第302 條第2 款、第307 條，判決如
主文。
中    華    民    國    95    年    7     月    31    日
                  刑事第二庭  審判長法  官  羅森德
                                    法  官  陳海寧
                                    法  官  蘇碧珠
以上正本證明與原本無異。
如不服本判決，應於判決送達後10日內，向本院提出上訴狀。
中    華    民    國    95    年    7     月    31    日
                                    書記官  賀燕花


司法院資訊處製作；財團法人民間司法改革基金會備份。
